【裁判字號】    89,自,538
【裁判日期】    891130
【裁判案由】    詐欺
【裁判全文】
臺灣臺中地方法院刑事判決                        八十九年度自字第五三八號
    自  訴  人  甲○○
    被      告  張雪芬
右列被告因詐欺案件，經自訴人提起自訴（八十九年度自字第五三八號），本院判決
如左：
    主  文
張雪芬無罪。
    理  由
一、自訴意旨略以：自訴人與被告張雪芬於民國（下同）八十二年間因被告向自訴人
    頂讓「寶兒服飾」而相識，並有金錢往來，且被告復加入自訴人經營「如新直銷
    事業」成為自訴人之下線，然被告先於八十七年一月十九日向自訴人稱要出國而
    商借新台幣（下同）四萬元，並開立支票二張以為擔保，然支票屆期均未獲兌現
    ；嗣又向自訴人表示欠缺資金欲向自訴人貸借金錢，包括前揭四萬元部分，都由
    被告負責償還本息，自訴人基於與被告相識甚久，在事業上被告又是自訴人的下
    線，於是應允辦理房屋抵押借貸借予被告，而於八十七年六月七日房貸核定三十
    四萬元，月息一分八，分為五年清償，每月應清償一萬零七百六十六元，五年計
    應清償本息六十四萬五千九百六十元，由被告開立一張無到期日之面額三十四萬
    元本票給自訴人作為證明，詎料被告取得前揭款項後，連第一期本息都未付即音
    訊全無，因認被告涉有詐欺罪嫌云云。
二、按犯罪事實應依證據認定之，無證據不得推定其犯罪事實，刑事訴訟法第一百五
    十四條定有明文，而認定不利於被告之事實，須依積極證據，苟積極證據不足為
    不利於被告事實之認定時，即應為有利於被告之認定，更不必有何有利之證據，
    亦有最高法院三十年上字第八一六號判例可資參照。又按刑法第三百三十九條第
    一項之詐欺取財罪，係以意圖為自己或第三人不法之所有，以詐術使人將本人或
    第三人之物交付為構成要件，所謂以詐術使人交付，必係被詐欺人因其詐術而陷
    於錯誤，始為相當，若其所用方法，不能認為詐術，亦不致使人陷於錯誤，即不
    構成本罪（最高法院四十六年台上字第二六０號判例參照），是行為人如係事後
    因其他因素無法如期償還款項，乃民事上債務不履行之問題，除有積極證據足認
    其於取得財物之初即心存不法所有之意圖者外，要難以此一時之給付遲延即遽認
    其係犯詐欺罪。
三、本件自訴人認被告涉有詐欺犯行，無非以被告第一次所開立之二張支票未獲兌現
    及第二次被告與其訂立借貸契約借款時曾開立一紙本票為證，且被告於取得借款
    後尚未支付分期款項，即逃逸無蹤為主要論據。訊據被告固不諱言向自訴人先後
    借得四萬元、三十四萬元並答應按月償付本息等情，惟堅決否認有何詐欺犯行，
    辯稱：伊向自訴人借款四萬元部分，係自訴人邀伊共同出國，因伊沒錢，自訴人
    乃先幫伊出錢，並告知等伊有錢再還，至於三十四萬元借款部分，則因遭他人倒
    會，對外積欠多筆債款，無力清償，自訴人知情，並同意由伊充當連帶保證人，
    以自訴人之房屋向銀行辦理二胎設定，貸得之款項借伊使用，伊並未詐欺等語。
    經查：
    （一）本件借貸契約金額是四萬元及三十四萬元，為自訴人及被告所不爭，自訴
          人同意貸放上開款項予被告，依自訴人於本院審理中之供述係因被告為其
          直銷下線，有意參加公司辦理之出國活動，遂同意借款供其出國之用，又
          因其先前亦曾向其借貸，且均如期返還，及伊已與被告認識多年，彼此交
          情不錯，因被告為單親媽媽，基於幫助被告之意，應允由被告當連帶保證
          人，以自訴人所有房屋一棟向台新銀行辦理二胎設定，核貸所得金額借予
          被告等語，復佐以自訴人對於被告辯稱向伊借款四萬元部份，確係辦理出
          國等語，亦不爭執，及被告分次借貸上述二筆款項時，業已對外積欠數筆
          債務，無力清償一節，亦經自訴人陳明知悉在卷，足徵被告於借款之際，
          並無蓄意隱瞞個人財力不佳之情勢甚明；再者，被告於徵得自訴人同意下
          ，由自訴人向台新銀行辦理二胎設定，將所核貸之金額借予被告，亦經自
          訴人陳述甚詳，則自訴人於客觀上並未指出被告於上開二次借款之時有何
          施用詐術之事實，是在客觀上即難認被告有何施用詐術行為致自訴人陷於
          錯誤之情事而借予上開款項，尚與詐欺罪之構成要件有間。
    （二）次查，被告供稱是因為被人倒會才會向自訴人借貸，參以自訴人亦供稱知
          悉被告經濟困難而出於幫助被告解決債務之情義，始貸予被告上開款項等
          情，被告對於積欠上開款項，並未否認，且於本院八十九年十一月十三日
          審理中供稱願意每月償還自訴人二仟元，經自訴人當庭應允接受，堪信被
          告應係因為事後經濟狀況問題，籌款不及無法給付自訴人，方愧於與自訴
          人接觸，尚難據此即認被告有詐欺意思。本件應係被告遲延履行契約，單
          純為民事糾葛，與詐欺罪之要件不合。此外復查無其他積極證據足以證明
          被告犯罪，自應為無罪之諭知。
據上論斷，應依刑事訴訟法三百四十三條、第三百零一條第一項，判決如主文。
中      華      民    國      八十九      年    十一    月    三十    日
                                      臺灣臺中地方法院刑事第二庭
                                          法  官    林  靜  芬
右正本證明與原本無異。
如不服本判決，應於判決送達後十日內，向本院提出上訴狀。
                                          書記官
中      華      民      國      八十九      年    十二    月   二     日


司法院資訊處製作；財團法人民間司法改革基金會備份。
